臺灣高雄地方法院刑事判決　　　　　　　96年度訴緝字第45號
公　訴　人　臺灣高雄地方法院檢察署檢察官
被　　　告　甲○○
　　　　　　　　　　　4號
　　　　　　　　　　（現於臺灣高雄看守所羈押中）
選任辯護人　陳正達律師
　　　　　　許惠珠律師
上列被告因違反毒品危害防制條例案件，經檢察官提起公訴（95
年度偵字第11598 、12492 號），本院判決如下：
    主  文
甲○○共同販賣第一級毒品，處有期徒刑拾貳年。扣案如附表編
號所示交易名單貳紙均沒收。販賣第一級毒品所得財物新台幣
仟元沒收之，如全部或一部不能沒收時，以其財產抵償之。
    事  實
一、甲○○與丙○○、乙○○（前經本院先行審結、現由台灣高
    等法院高雄分院審理中）等人均明知海洛因係毒品危害防制
    條例第2 條第2 項第1 款所定第一級毒品，依法不得販賣或
    持有。詎渠等意圖牟利乃共同基於販賣第一級毒品之犯意聯
    絡，約定由甲○○提供數量不詳之第一級毒品海洛因以供販
    賣，另指派乙○○負責接聽電話、再委由丙○○前往指定地
    點交付毒品等方式而分擔實施販賣毒品之舉。嗣於民國95年
    3 、4 月間某日，緣甲○○之友人丁○○臨時以電話聯絡甲○○、向其表示欲購買數量為新台幣（以下同）3 千元之第
    一級毒品海洛因，渠等乃推由甲○○負責與丁○○聯絡該次
    毒品交易事宜。隨後丁○○即依甲○○之指示自行前往林園
    鄉某地點後再以電話聯絡，甲○○遂前往引領丁○○前往高
    雄縣林園鄉○○村○○路189 號7 樓一址，俟丁○○將現金
    3 千元交予甲○○後，再由甲○○將其所購買第一級毒品海
    洛因1 包交予丁○○收受而既遂，其後甲○○並當場介紹丙○○、乙○○2 人予丁○○認識。嗣於95年4 月25日8 時10
    分許，經員警持本院核發之搜索票在上址依法執行搜索而當
    場查獲丙○○，並扣得如附表編號至所示物品，因而查
    悉上情。復於同年月30日1 時20分許，再循線前往高雄縣林
    園鄉○○村○○路2 巷2 之4 號內查獲乙○○，另扣得如附
    表編號、所示物品。
二、案經高雄縣政府警察局林園分局報請台灣高雄地方法院檢察
    署檢察官偵查起訴。
    理  由
壹、關於本件證據能力之意見：
  一、共同被告丙○○、證人丁○○、李進國等人警詢中陳述部
      分：
    (一)共同被告丙○○、證人丁○○警詢之陳述具有證據能力：
      共同被告丙○○前於警詢中供稱其與乙○○共同為被告
        甲○○販賣毒品等語，嗣於審判中則否認上情；至證人
        丁○○則在警詢中指證曾向被告甲○○購買1 次毒品、
        並經其介紹與丙○○、乙○○2 人認識，惟於本院審理
        中改稱從未向被告甲○○購買毒品云云，是渠等警詢及
        法院審理時之證述已有前後陳述不符之情形。本院審酌
        共同被告丙○○、證人丁○○警詢之證述相距案發日較
        近，當時記憶自較深刻，可立即反應所知，不致因時隔
        日久而遺忘案情；且較無來自被告同庭在場之壓力，而
        出於不想生事之指證，或故為迴護被告，而事後串謀之
        可能，甚而恐因其警詢所述將導致本身所涉他案受有刑
        事訴追之虞。綜此以觀，渠等於警詢之證述客觀上應具
        較可信之特別情況，且為證明犯罪事實存否所必要，依
        刑事訴訟法第159 條之2 規定，其警詢證言自有證據能
        力。
      又本件固經共同被告丙○○辯稱其在警詢中遭到承辦員
        警以腳踹、踢云云。然經本院於準備程序中完整勘驗其
        警詢筆錄製作過程，其間除因錄音帶換面、丙○○最初
        表示要選任律師、或於筆錄製作期間因丙○○打哈欠後
        各有中斷錄音之情形（參見本院95年度訴字第2894號卷
        95年11月15日準備程序筆錄暨辯護人檢附之完整譯文）
        外，其餘詢問過程均屬連續而未中斷，且參以丙○○自
        95年4 月25日下午製作警詢筆錄後，旋於同日晚間台灣
        高雄地方法院檢察署內勤訊問時經檢察官當庭檢查其身
        體，並未發現有何傷痕或瘀血，此有卷附訊問筆錄可證
        （參見95年度偵字第11598 號卷第53頁），是以丙○○
        此部分抗辯尚非有據。
      至丙○○之辯護人前於本院審理中雖另以：承辦員警於
        訊問之初並未告知應如何選任律師、亦未給予其足夠且
        適當之機會決定是否委請律師到場即逕自開始製作筆錄
        ，況警詢筆錄製作過程中丙○○確有毒癮發作之情形，
        是其警詢陳述應非出於任意性等語為其辯護。茲依本院
        勘驗丙○○警詢內容結果，該次筆錄製作過程係先由承
        辦員警依刑事訴訟法第95條規定告知權利後，丙○○先
        表示要委任律師到場，員警乃於同日12時51分暫停詢問
        並中斷錄音，嗣於同日12時55分再經丙○○表示無庸選
        任律師後，始由員警重行詢問。就此本院認為前開等候
        期間先後相隔不過4 分鐘，確有使丙○○難以完整、妥
        適決定是否選任律師到場之程序瑕疵。然參諸我國刑事
        訴訟法對於被告訴訟權利之保障非僅只一端，本件承辦
        員警於製作筆錄之初既已同時告知得依法行使緘默權，
        故丙○○是時仍可拒絕接受詢問，以為適當之權利救濟
        ，尚不得徒以前述瑕疵即全然否定其警詢陳述之任意性
        。再者，丙○○在筆錄製作過程確因毒癮發作而有打哈
        欠、想要嘔吐等情形，然其已先由員警詢問是否要中斷
        詢問、隔日再移送等語，丙○○則表示可以繼續接受詢
        問，隨後經員警繼續以一問一答之方式製作筆錄，丙○○針對員警所提問題尚能完整、連續且清楚地回答，遇
        有開放式問題（例如「筆記本作何用途？」、「扣案物
        品為何人所有？」）時，亦能詳述事實經過，並陳述伊
        並非販賣毒品、僅係為被告甲○○送貨而已，以及伊與
        乙○○、被告甲○○等人各自分工情形等情甚詳。況倘
        丙○○果係基於身體不適、想要趕快結束筆錄製作過程
        之目的而為陳述，又豈有甘冒販賣第一級毒品罪之重典
        ，而逕自坦承其為被告甲○○聯絡交易及運送海洛因毒
        品犯罪事實之理？。故本院乃認丙○○於警詢筆錄製作
        過程雖有毒癮發作之情形，然尚未足以影響其自白之任
        意性，揆諸前揭說明，要不得遽認丙○○該等自白果有
        遭受不正取供而不具任意性之情事，自得採為認定事實
        之適法證據。
    (二)證人李進國於警詢之陳述不具證據能力：
      證人李進國雖於警詢指證檢舉被告甲○○販賣毒品之事實
      ，然因未於審判中依法到庭證述，當無依刑事訴訟法第15
      9 條之2 規定比較其先後陳述是否相符及是否具有特別可
      信性之必要。故本院不得以證人李進國警詢中陳述採為認
      定被告甲○○成立犯罪與否之憑據。
  二、共同被告丙○○、證人丁○○偵查中陳述部分：
      刑事訴訟法第159 條之1 第2 項所稱「得為證據」者，應
      解釋為檢察官訊問被告以外之人即證人之程序，已給被告
      或其辯護人對該被告以外之人行詰問之機會，而無顯不可
      信之情況，或該被告以外之人於審判中到場作證，並給被
      告或其辯護人對其行詰問之機會，但其於審判中之陳述與
      偵查中向檢察官所為陳述不一致，而偵查中向檢察官所為
      陳述無顯不可信之情況，或該被告以外之人因死亡或身心
      障礙或所在不明或滯留國外而無法於審判期日到庭陳述之
      傳喚不能情形者為限，始得例外容許之，以確保被告之反
      對詰問權；而對此項陳述所設「無顯不可信」之要件，亦
      應解為屬於證據能力之規定，而非陳述內容證明力之問題
      ；至於被告以外之人於偵查中向檢察官所為陳述是否具備
      「無顯不可信」之要件而具有證據能力，法院應就該被告
      以外之人在檢察官面前所為陳述之外部附隨之環境或條件
      判斷之，然後於判決理由內明確說明其採用在檢察官面前
      所為陳述之心證理由，方為適法（最高法院95年度台上字
      第3220號判決意旨參照）。以下謹就共同被告丙○○、證
      人丁○○、劉國明等人偵查中陳述證據能力分述如下：
    (一)證人丁○○於偵查中乃證述被告甲○○與丙○○、乙○○
      2 人涉有共同販賣毒品之情，嗣於本案審判中則否認上情
      。故其針對本案重要情節前後所述已有不符。衡諸常情，
      我國刑事訴訟法規定檢察官乃代表國家偵查犯罪、實施公
      訴，必須對於被告之犯罪事實負舉證之責，並賦予檢察官
      傳喚或拘提被告等強制處分權，依法亦有訊問被告及證人
      之權，且負有客觀性義務，對被告有利情形，亦應予注意
      ，而實務運作時，偵查中檢察官向被告以外之人所取得之
      陳述，原則上均能遵守法律規定，不致違法取供，其可信
      性極高，又證人丁○○於本院審理中亦未指稱其在偵查中
      所言有何非出於任意性而為陳述之情事。是以本院審酌該
      證人於偵查中具結證述之際，其外部附隨之環境或條件並
      無不當，依前開說明，證人丁○○於偵查中向檢察官所為
      證述自得採為本件之證據。
    (二)共同被告丙○○前於偵查中雖同經檢察官以證人身份加以
      傳訊，然渠等所述之情均核與本院審理中所述者大抵相符
      。承前所述，應逕以渠等於本院審理中證述作為認定事實
      之依據，再無引用其偵查中陳述之必要。
  三、共同被告丙○○、證人丁○○前於本院95年度訴字第2894
      號案件審理中所為證述部分：
      查共同被告丙○○、證人丁○○前於本院95年度訴字第28
      94號案件審理中雖以證人身分而為證述，其中共同被告丙○○所述部分核與本案審理中所述者大抵相符，自應逕以
      渠等於本院審理中證述作為認定事實之依據，再無引用其
      偵查中陳述之必要。另證人丁○○所為證述部分，業因是
      時未及賦予被告甲○○暨其辯護人對質詰問之機會，從而
      該等陳述依法乃屬傳聞證據，原不具證據能力，然參以此
      等陳述既經檢察官、被告甲○○暨其辯護人等均明知其有
      第159 條第1 項不得為證據之情形，猶未於言詞辯論終結
      前聲明異議，本院復審酌該等陳述作成之外部情況並無不
      當，揆諸前揭法條說明，本院自得逕以前開證據方法採為
      認定事實之依據。
貳、有罪部分：
  一、訊之被告甲○○雖坦承認識共同被告丙○○之事實，惟矢
      言否認有何與丙○○、乙○○共同販賣第一級毒品海洛因
      予丁○○之犯行，辯稱：伊雖然從小就認識丙○○、但已
      經很久沒有聯絡，至於乙○○、丁○○2 人則完全不認識
      ；且伊從未前往高雄縣林園鄉○○村○○路189 號7 樓，
      更未曾販賣第一級毒品海洛因予丁○○云云。經查：
    (一)本件固據共同被告丙○○前於本院95年12月13日就丙○○
      、乙○○2 人違反毒品危害防制條例一案所為審判程序中
      ，坦承曾多次前往高雄縣林園鄉○○村○○路189 號7 樓
      ，惟辯稱：伊從未在該址看過扣案如附表編號所示交易
      名單云云。然觀諸共同被告丙○○初於警詢中業已坦稱案
      發當時伊係由前述7 樓以逃生繩自窗戶向下攀爬至5 樓、
      隨後員警亦以相同方式進入5 樓而將之逮獲等語，嗣於偵
      查及本院審理中亦供認此情不諱，足認案發之初共同被告
      丙○○確係位於高雄縣林園鄉○○村○○路189 號7 樓之
      情無訛。復佐以證人即員警劉國明亦於同次審判期日中到
      庭證稱：該等扣案物品於查獲之際均放置在該址客廳桌上
      等語屬實，顯見共同被告丙○○此部分所言當屬狡辯之詞
      ，要無足採。從而扣案如附表編號所示交易名單2 紙遭
      警查獲之際、確係存放於高雄縣林園鄉○○村○○路189
      號7 樓內之事實，堪予認定。
    (二)蓋證人之陳述有部分前後不符，或相互間有所歧異時，究
      竟何者為可採，法院仍得本其自由心證予以斟酌，非謂一
      有不符或矛盾，即應認其全部均為不可採信，茍其對基本
      事實之陳述，與真實性無礙時，則仍非不得予以採信（最
      高法院93年度台上字第5349號判決採同一見解）。本件被
      告甲○○雖迭以前詞置辯，惟觀乎共同被告丙○○前於警
      詢中已供稱：伊與乙○○、被告甲○○等人乃係共同合意
      販賣第一級毒品海洛因，並約定由伊負責送毒品前往交易
      、乙○○接聽電話，被告甲○○則按日支付700 至800 元
      不等之報酬予伊收受、或提供毒品供伊施打，至於交易名
      單上所記載之「茶」係指交易暗號等語綦詳；嗣於偵查及
      本院先前所為審判程序中則辯以：伊只是向被告甲○○購
      買毒品、並未一起販賣云云，直至本案審判期日復改稱：
      伊與乙○○並未幫忙被告甲○○販賣或運送毒品云云，是
      其前、後所述各情非僅矛盾不一，且彼此相互扞挌，尚難
      徒以共同被告丙○○事後矯飾之詞，即率爾採為有利於被
      告甲○○之認定。次者，證人丁○○雖於本案審理期日到
      庭證稱：伊並未向被告甲○○購買過毒品，先前是因為伊
      另涉有其他強盜案件，為了配合警察、希望法院可以判輕
      一點，才會謊稱向被告被告甲○○購買毒品云云。然本院
      觀諸證人丁○○前於警詢及偵查中均已分別詳述伊先前乃
      因與被告甲○○同在屏東戒治所接受強制戒治而認識，且
      伊曾向被告甲○○購買第一級毒品海洛因，被告甲○○亦
      曾帶伊前往高雄縣林園鄉○○村○○路189 號7 樓一址參
      觀，並因此認識丙○○、乙○○2 人，而被告甲○○亦當
      場為伊介紹前述渠等分工販賣毒品情形等語甚詳，更即時
      指認被告甲○○相片、藉此確認其確係該所稱販賣毒品予
      伊之人無誤；嗣於95年12月13日本院另案審判程序中，業
      經本院諭知以證人身分加以訊問、並告以具結義務及偽證
      罪之處罰後方為證述，證人丁○○雖於該次期日中改稱伊
      並未見過丙○○、乙○○2 人云云，惟仍詳加證述伊於95
      年3 、4 月間某日，確有先以電話聯絡被告甲○○、表示
      欲向購買3 千元之第一級毒品海洛因，嗣依被告甲○○指
      示自行前往林園鄉某地點後再以電話聯絡，始由被告甲○○引領伊前往高雄縣林園鄉○○村○○路189 號7 樓購買
      毒品等情綦詳，且當庭再次確認伊在警詢中就被告甲○○
      部分所為指認確屬無訛。是本院審諸本件案發時間距今事
      隔已久，證人之記憶不免有所減損、罅漏，而當事人或證
      人於案發時之供述因較少權衡利害得失或受他人干預，依
      經驗法則，當較事後翻異之詞更為可信。且依卷附交易名
      單2 紙內容所示，確實分別將各該人名或綽號加以編號、
      並搭配記載一定茶品或常見市售飲料名稱，此節除核與共
      同被告丙○○警詢所述內容一致外，復與證人丁○○先後
      在警詢、偵查及本院95年12月13日審理中證述各情大抵相
      符，綜此足認共同被告丙○○初於警詢中所述之情確與事
      實相符，應較諸其事後辯解之詞更為可採。至於證人丁○○是否涉有其他強盜案件，實與本件被告甲○○是否販賣
      第一級毒品海洛因之犯行無涉，故該證人是否果有證述向
      被告甲○○購買毒品一節，亦與其自身所涉強盜案件量刑
      輕重與否不生任何關連，從而證人丁○○在本案審判中無
      非係迴護被告甲○○而故為虛偽陳述，理應以其先前所述
      曾向被告甲○○、丙○○及乙○○等人購買毒品一節較屬
      可信，足資憑為認定被告甲○○等人前揭犯罪事實之依據
      。從而被告甲○○前開所辯各節，要屬臨訟卸責之詞，洵
      非可採。
    (三)次者，刑事實務上之對人指認，乃於案發後經由證人（包
      括被害人、共犯或目擊之第三人等）指證並確認犯罪行為
      人之證據方法。現行刑事訴訟法並無關於指認程序之規定
      ，如何由證人正確指認犯罪行為人，自應依個案具體情形
      為適當之處理。指認程序固須注重人權之保障，亦須兼顧
      真實之發現，以確保社會正義實現之基本目的。如證人陳
      述係出於親身經歷之見聞所為指認，並依法踐行調查程序
      後，綜合證人於案發時停留之時間及所處環境等各項情況
      ，足資認定其確能對被告觀察明白，認知被告行為之內容
      ，該事後依憑個人之知覺及記憶所為之指認客觀可信，並
      非出於不當暗示，亦未違悖一般日常生活經驗之定則或論
      理法則，又非單以證人之指認為被告論罪之唯一依據時，
      即非不得採為判決基礎（最高法院95年度台上字第5810號
      判決意旨參照）。本件茲據證人丁○○先後於警詢、偵查
      及本院95年12月13日另案審判程序中分別指認被告甲○○
      及共同被告丙○○、乙○○等人屬實，且證稱：其於本件
      案發前即已認識被告甲○○，嗣於前揭時、地由被告甲○○為其引介丙○○、乙○○2 人，並詳予說明渠等販賣毒
      品分工情形，更當場向伊表示以後如要購買毒品可以直接
      找其他2 人，然後大家就一起坐下來聊天等語甚詳，足見
      證人丁○○雖僅前往上址1 次，然因透過被告甲○○詳細
      介紹、且慮及日後本身亦有陸續購買毒品之必要，是其對
      於甲○○等人自有相當程度之認識，應無輕易誤認之虞。
      另佐以本案乃證人丁○○前因施用毒品遭警查獲後，於95
      年6 月28日警詢中主動表示欲提供購買毒品來源予員警循
      線查緝，遂由員警提供被告甲○○及共同被告丙○○、乙○○等人之彩色半身近照供其指認，並經其親自捺印確認
      無誤，是其為求將來得獲有減輕其刑之寬免，當無任意誣
      指他人致使員警無從循線追查之可能。職是，被告甲○○
      與共同被告丙○○、乙○○3 人彼此間自始即有在高雄縣
      林園鄉○○村○○路189 號7 樓內販賣第一級毒品海洛因
      之犯意聯絡、並約定將來分工實施販賣毒品行為，嗣於前
      揭時、地推由被告甲○○以3000元代價販賣第一級毒品海
      洛因1 包予丁○○之情，至為明灼。
    (四)邇來政府為杜絕毒品氾濫，毒害人民甚深，再三宣導教民
      眾遠離毒品、媒體之報導既深且廣，對於毒品之禁絕，應
      為民眾所熟悉。又政府對於查緝施用、轉讓及販賣毒品無
      不嚴格執行，且販賣毒品罪更係重罪，設若無利可圖，衡
      情一般持有毒品者，當不致輕易將持有毒品交付他人。況
      且，第一級毒品海洛因價格不貲，且販賣毒品係違法行為
      ，非可公然為之，亦無公定之價格，不論任何包裝，均可
      任意分裝增減分量，每次買賣價量，亦可能隨時依雙方間
      之關係深淺、資力、需求量及對行情之認知、來源是否充
      裕、查緝是否嚴緊，購買者被查獲時供述購買對象之可能
      性風險之評估等，因而異其標準，並機動調整，非可一概
      而論，是販賣利得除經坦承犯行或價量俱臻明確外，委難
      查得實情，販賣之人從價差或量差中牟利方式雖異，其意
      圖營利之非法販賣行為則一。據此足認被告甲○○與丙○○、乙○○3 人前開販賣第一級毒品海洛因主觀上確有牟
      利意圖之事實，應堪認定。
    (五)再本件業據證人丁○○前於警詢、偵查中曾向被告甲○○
      購買第一級毒品海洛因之情屬實，已如前述。參以該證人
      前於警詢陳述交易價格為3 千元，嗣於偵查及本院前次審
      判程序中則改稱2 、3 千元等語。本院審酌案發時日距今
      事隔已久，而證人丁○○警詢中所述各節因距離案發日較
      近，記憶自較深刻，客觀上較具有可信性。是本院爰認定
      被告丙○○、乙○○與甲○○等人係以3 千元之代價出售
      第一級毒品海洛因予丁○○1 次，並據此推算渠等販賣第
      一級毒品海洛因得款為現金3 千元之情無訛。
    (六)綜前所述，本件事證明確，被告甲○○前揭共同販賣第一
      級毒品海洛因之犯行洵堪認定，應依法論科。
  二、本案相關之法律比較適用：
      行為後法律有變更者，適用行為時之法律。但行為後之法
      律有利於行為人者，適用最有利於行為人之法律，刑法第
      2 條第1 項定有明文。查被告於前開行為後，刑法第47條
      、第51條業經總統於94年2 月2 日修正公布，並依刑法施
      行法第10條之1 規定自95年7 月1 日施行。職是，本件自
      應就被告行為前、後相關法律有修正者，依前揭規定加以
      比較適用。茲說明如下：
    (一)依修正前刑法第64條第2 項、第65條第2 項規定，死刑得
      減為無期徒刑、或為15年以上有期徒刑；無期徒刑得減為
      7 年以上有期徒刑，依修正後規定死刑僅得減為無期徒刑
      ；無期徒刑僅得減為20年以下15年以上有期徒刑，故以修
      正前規定較有利於被告。
    (二)又修正前刑法第28條原規定：「二人以上共同實『施』犯
      罪之行為者，皆為正犯」，修正後則改為「二人以上共同
      實『行』犯罪之行為者，皆為正犯」。惟本院乃認為此部
      分僅為文字之修正，要非法條之構成要件或法律效果發生
      變動，故非屬法律之變更，自不生比較新舊法之問題。
    (三)此外，修正前刑法第59條原規定「犯罪之情狀顯可憫恕者
      ，得酌量減輕其刑」，修正後則改為「犯罪之情狀顯可憫
      恕，認科以最低度刑仍嫌過重者，得酌量減輕其刑」，惟
      依該條修正理由乃謂依實務見解，本條係關於裁判上減輕
      之規定，必於審酌一切之犯罪情狀，在客觀上顯然足以引
      起一般同情，認為縱予宣告法定最低刑度猶嫌過重者，始
      有其適用。故乃增列文字將此適用條件予以明文化。由是
      可知，修正前後有關本條酌減之規定對行為人並無有利或
      不利之差異，當無比較新舊法之問題，附此敘明。
  三、查海洛因係毒品危害防制條例第2 條第2 項第1 款所定第
      一級毒品，依法不得持有、施用及販賣。核被告甲○○所
      為，均係違反毒品危害防制條例第4 條第1 項販賣第一級
      毒品既遂罪。被告甲○○與丙○○、乙○○等人就前開犯
      行，彼此間有犯意聯絡及行為分擔，為共同正犯。又被告
      甲○○販賣第一級毒品海洛因前持有海洛因之低度行為，
      應為販賣之高度行為所吸收，不另論罪。另本件被告販賣
      毒品數量尚非甚鉅，與其他販毒集團可輕易獲得厚利之情
      形相較，實屬情輕法重，揆其犯罪情狀客觀上顯有堪予憫
      恕之處，本院如逕以宣告最低度之刑罰，猶嫌過重，爰依
      刑法第59條規定酌減其刑，並依修正前刑法第64條第2 項
      、第65條第2 項規定以定其減刑範圍。爰審酌被告甲○○
      之素行、犯罪動機、目的及手段，且就本件販賣毒品犯行
      乃基於主導地位，又渠等販賣毒品數量尚非甚鉅，與其他
      販毒集團可輕易獲得厚利之情形相較，本案犯罪所生危害
      尚非重大，惟犯罪後猶飾詞否認販賣毒品犯行、難見悔意
      等一切情狀，量處如主文所示之刑，以資懲儆。
  四、此外，依毒品危害防制條例第18條第1 項規定，得諭知沒
      收並銷燬之者，以查獲之毒品及專供製造或施用毒品之器
      具為限，並不及於毒品之外包裝，而毒品之外包裝有防止
      毒品裸露，逸出及潮濕之用，並便於攜帶及運輸，其係供
      運輸毒品所用之物品，應依毒品危害防制條例第19條第1
      項規定宣告沒收之（最高法院92年台上字第1288號判決意
      旨參照）。本件扣案如附表編號所示交易名單2 紙均為
      被告等人所有、且係用供本件販賣毒品犯罪所用之物，爰
      依同條例第19條第1 項前段規定宣告沒收。又刑法沒收之
      物，雖指原物，但金錢為代替物，重在兌換價值，而不在
      原物，自難拘泥於沒收原物之理論，認沒收販賣毒品所得
      之金錢，以當場查獲扣押者為限，且毒品危害防制條例第
      19條第1 項係刑法第38條第1 項第3 款、第3 項但書之特
      別規定，政府為肅清毒品，貫徹禁政，既設專條，採義務
      沒收主義，揆諸立法主意旨，當不致有此限制，故販賣毒
      品所得之金錢，苟能認定其係販賣毒品所得之款（例如販
      毒所得之款，業經消費寄託或消費借貸與他人，則應認該
      販毒所得之款仍屬存在），不以當場查獲扣押者為限，此
      有最高法院66年度第8 次刑事庭會議決議可資參照。是依
      前開決議意旨，販賣毒品所得之金錢，無論已否扣案，如
      仍屬存在，即應依法沒收。本件被告等人販賣第一級毒品
      總計得款3 千元部分雖未扣案，然無證據證明已不存在，
      仍應依毒品危害防制條例第19條第1 項諭知沒收，如全部
      或一部不能沒收時，以其財產抵償之。
  五、另查，本案雖另扣得如附表編號至所示物品，然其中
      編號所示第二級毒品甲基安非他命1 包乃係共同被告乙○○非法持有、業經本院以95年度訴字第2894號判決諭知
      沒收銷燬；又編號至所示物品尚乏積極事證足認與被
      告前揭販賣第一級毒品予丁○○之犯罪事實相涉，且編號
      所示第一級毒品海洛因1 包亦由本院前以95年度訴字第
      2894號裁定單獨沒收銷燬在案。另編號至所示物品則
      係共同被告丙○○、乙○○分別供己施用毒品所用之物，
      而其中編號至部分業據本院另以95年度訴字第3201號
      判決宣告沒收銷燬在案，從而該等扣案物品實乃攸關共同
      被告丙○○、乙○○是否另涉有其他犯罪之證物，如率爾
      宣告沒收銷燬，恐將造成其前述犯行因證據滅失而有難以
      論斷之虞，是以本院遂認猶未可再就上開扣案物品逕予諭
      知沒收銷燬為當。
參、不另為無罪部分：
  一、公訴意旨另以：被告甲○○與丙○○、乙○○等人另基於
      販賣第一級毒品海洛因之概括犯意聯絡，自95年2 月間起
      至4 月間，以高雄縣林園鄉○○村○○路189 號7 樓為據
      點，由被告吳崇柏負責取得海洛因、找尋買主，另由乙○○負責在該處接聽毒品買家電話確認訂單後，再吩咐丙○○負責將海洛因送至高雄縣林園鄉○○路全國加油站後產
      業道路、沿海路圓林園飯店後產業道路及海軍陸戰隊中正
      堂旁之墓園產業道路等處交付買主，以此方式分工共同販
      賣第一級毒品海洛因多次（前開有罪部分除外）。因認被
      告甲○○就此部分亦違反毒品危害防制條例第4 條第1 項
      販賣第一級毒品罪嫌云云。
  二、按犯罪事實應依證據認定之，無證據不得認定其犯罪事實
      。又不能證明被告犯罪者，應諭知無罪之判決，刑事訴訟
      法第154 條第2 項、第301 條第1 項分別定有明文。所謂
      證據，係指足以認定被告確有犯罪行為之積極證據而言，
      該項證據自須適合於被告犯罪事實之認定，始得採為斷罪
      資料。苟積極證據不足為不利於被告事實之認定時，即應
      為有利於被告之認定，更不必有何有利之證據，最高法院
      29年上字第3105號、30年上字第816 號分別著有判例可資
      參照。本件公訴人因認被告甲○○就此同涉有販賣第一級
      毒品罪嫌，無非係以共同被告丙○○前於警詢之陳述及扣
      案筆記本、交易名單等為其論據。然承前所述，前開交易
      名單僅堪證明被告甲○○與丙○○、乙○○等人彼此間有
      販賣第一級毒品海洛因之犯意聯絡，尚未可積極推認渠等
      果有著手實施販賣毒品之舉。另查，扣案筆記本內容亦僅
      粗略記載不詳第三人之綽號、同時在一旁簡單記載阿拉伯
      數字，其意晦澀難明，是否確為被告等人販賣毒品之交易
      紀錄，猶未可知，尚不得依此遽認渠等果有起訴書所載其
      餘販賣第一級毒品犯行。再細觀共同被告丙○○於警詢中
      亦僅概略陳述渠等彼此分工情形，而未能明確指述各次交
      易之時間、地點、數量及價格等重要犯罪事實，亦難據此
      證明被告甲○○果涉有此部分販賣第一級毒品之舉，故其
      間既有合理懷疑存在，無法達到確信其為真實之程度，即
      不得遽為不利於渠等之認定，惟因檢察官認其與前開有罪
      部分具有修正前刑法連續犯之裁判上一罪關係，揆諸首揭
      判例意旨及說明，爰不另為無罪之諭知，併予敘明。
肆、末按，刑法第168 條規定於執行審判職務之公署審判時或於
    檢查官偵查時，證人、鑑定人、通譯於案情有重要關係之事
    項，供前或供後具結，而為虛偽陳述者，處7 年以下有期徒
    刑。而刑法上之偽證罪，不以結果之發生為要件，一有偽證
    行為，無論當事人是否因而受有利或不利之判決，均不影響
    其犯罪之成立。該罪所謂於案情有重要關係之事項，則指該
    事項之有無，足以影響於裁判之結果者而言，最高法院71年
    台上字第8127號著有判例。查證人丁○○前經本院於95年12
    月13日另案審判程序中以證人身份加以訊問，由審判長當庭
    諭知具結義務及偽證罪之處罰後，即依法具結詳述其向被告
    甲○○購買第一級毒品海洛因等語，嗣於本案審理中竟改稱
    伊並未向被告甲○○購買毒品（參見本院96年度訴緝字第45
    號卷96年4 月25日審判筆錄第17、18頁），從而該證人就本
    件案情有重要關係之事項，供前具結而為虛偽陳述，並足以
    影響裁判結果，是其所為顯涉有刑法第168 條之偽證罪，宜
    由檢察官另為適法之處理。
據上論斷，應依刑事訴訟法第299 條第1 項前段，毒品危害防制
條例第4 條第1 項、第19條第1 項，刑法第2 條第1 項、第11條
、第28條、第59條，判決如主文。
中　　華　　民　　國　　96　　年　　5 　　月　　23　　日
                  刑事第四庭  審判長法官 郭玫利
                                    法官 林意芳
                                    法官 陳明呈
以上正本證明與原本無異。
如不服本判決，應於收受送達後10日內向本院提出上訴書狀。
中　　華　　民　　國　　96　　年　　5 　　月　　23　　日
 　　　　　　　　　　　　　       書記官 林明忠
附錄本判決論罪科刑之法條：
毒品危害防制條例第4條
製造、運輸、販賣第一級毒品者，處死刑或無期徒刑；處無期徒
刑者，得併科新臺幣1 千萬元以下罰金。
製造、運輸、販賣第二級毒品者，處無期徒刑或7 年以上有期徒
刑，得併科新臺幣7 百萬元以下罰金。
製造、運輸、販賣第三級毒品者，處5 年以上有期徒刑，得併科
新臺幣5 百萬元以下罰金。
製造、運輸、販賣第四級毒品者，處3 年以上10年以下有期徒刑
，得併科新臺幣3 百萬元以下罰金。
製造、運輸、販賣專供製造或施用毒品之器具者，處1 年以上7
年以下有期徒刑，得併科新臺幣1 百萬元以下罰金。
前五項之未遂犯罰之。
附表：
┌──┬────────────┬─────────┬───────────┐
│編號│查獲物品名稱、數量      │  查獲地點        │沒收依據              │
├──┼────────────┼─────────┼───────────┤
│    │交易名單2張             │高雄縣林園鄉西溪村│供販賣毒品所用之物，依│
│  │                        │半路189 號7樓   │毒品危害防制條例第19條│
│    │                        │                  │第1項沒收             │
├──┼────────────┼─────────┼───────────┤
│    │第二級毒品甲基安非他命1 │同上              │前經本院以95年度訴字第│
│  │小包（驗前淨重0.04公克、│                  │2894號判決諭知項沒收銷│
│    │驗後淨重0.03公克）      │                  │燬在案，爰不予沒收    │
├──┼────────────┼─────────┼───────────┤
│    │第一級毒品海洛因2 小包（│同上              │雖係查獲之毒品，惟與本│
│  │驗後合計淨重0.07公克、空│                  │案無涉，且前經本院以95│
│    │包裝總重0.34公克）      │                  │年度訴字第2894號裁定沒│
│    │                        │                  │收銷燬在案，爰不予沒收│
├──┼────────────┼─────────┼───────────┤
│  │筆記本4本               │同上              │核與本案無涉，不予沒收│
├──┼────────────┼─────────┼───────────┤
│  │行動電話9支             │同上              │同上                  │
├──┼────────────┼─────────┼───────────┤
│  │空夾鏈袋6 個            │同上              │同上                  │
├──┼────────────┼─────────┼───────────┤
│    │注射針筒14支            │同上              │核與本案無涉、且另經本│
│  │                        │                  │院95年度訴字第3201號判│
│    │                        │                  │決宣告沒收銷燬，爰不予│
│    │                        │                  │沒收                  │
├──┼────────────┼─────────┼───────────┤
│  │寫有「雄」字之殘渣袋20只│同上              │同上                  │
├──┼────────────┼─────────┼───────────┤
│  │寫有「君」字之殘渣袋20只│同上              │同上                  │
├──┼────────────┼─────────┼───────────┤
│  │殘留第一級毒品海洛因之殘│同上              │同上                  │
│    │渣袋12只                │                  │                      │
├──┼────────────┼─────────┼───────────┤
│  │第一級毒品海洛因1小包   │高雄縣林園鄉林內村│核與本件販賣毒品無涉，│
│    │                        │林內路2巷2之4號   │爰不予沒收            │
├──┼────────────┼─────────┼───────────┤
│  │注射針筒5支             │同上              │同上                  │
└──┴────────────┴─────────┴───────────┘
